【裁判字號】    95,簡上,152
【裁判日期】    951116
【裁判案由】    違反保護令
【裁判全文】
臺灣新竹地方法院刑事判決             95年度簡上字第152號
上  訴  人
即  被  告  乙○○
上列上訴人因違反保護令案件，不服本院新竹簡易庭中華民國95
年6 月30日95年度竹簡字第433 號簡易判決（聲請簡易判決處刑
書案號：95年度速偵字第715 號），提起上訴，本院管轄之第二
審合議庭，判決如下：
    主  文
上訴駁回。
    事  實
一、乙○○前曾於民國89年間因犯贓物罪，經臺灣桃園地方法院
    於89年11月30日以89年度訴字第1492號判處有期徒刑7 月，
    復經臺灣高等法院於90年6 月4 日以90年度上訴字第1262號
    判決上訴駁回，於同年7 月12日確定；其又曾於90年間因犯
    竊盜罪，經臺灣桃園地方法院於同年10月26日以90年度易字
    第2031號判處有期徒刑4 月，於同年12月31日確定，嗣前揭
    二案件接續執行，於91年11月13日縮刑期滿執行完畢。
二、緣乙○○係甲○○之前夫（雙方於95年4 月11日離婚），二
    人間具有家庭暴力防治法第3 條第1 款之家庭成員關係。甲
    ○○因不堪乙○○對其所實施之不法侵害行為，乃於94年間
    向本院家事法庭聲請核發保護令，經本院家事法庭於94年12
    月30日以94年度暫家護字第474 號裁定核發內容為「相對人
    （即乙○○）不得對被害人（即甲○○）實施身體或精神上
    不法侵害之行為。相對人不得直接或間接對於被害人為騷擾
    之行為」之民事暫時保護令，自核發時起生效，於法院就通
    常保護令事件審理終結核發通常保護令或駁回聲請時失其效
    力（本院民事庭於95年5 月30日以95年度家護字第44號駁回
    聲請），並於95年1 月11日寄存送達予乙○○，嗣並確定。
    詎乙○○竟基於違反上揭保護令之犯意，於95年4 月8 日20
    時20分許，在新竹市○○路○ 段416 號前，以「幹你娘」等
    俗稱三字經之髒話辱罵甲○○（公然侮辱部分未據告訴），
    而以此方式，直接對甲○○實施騷擾之行為。嗣因甲○○報
    警，於同日20時30分許，為警在上址當場查獲。
二、案經甲○○訴由新竹市警察局第二分局報請臺灣新竹地方法
    院檢察署檢察官偵查起訴。
    理  由
一、訊據被告乙○○對於上揭事實坦承不諱，核與告訴人甲○○
    所指述情節相符，並有本院民事庭94年度暫家護字第474 號
    民事暫時保護令1 份在卷足稽，復經本院調閱上揭案號卷宗
    全卷核閱屬實，從而被告自白顯與事實相符，而堪採信。本
    案事證明確，被告犯行堪予認定，應予依法論科。至被告所
    稱告訴人亦曾口出三字經予以辱罵等部分，縱屬為真，亦為
    告訴人是否成立該罪名及被告是否對告訴人提出告訴之問題
    ，要與被告所已成立之前開犯行無涉，自非本院審酌範圍，
    附此敘明。
二、又按被告乙○○行為後，刑法於94年1 月7 日修正通過，於
    94年2 月2 日經總統以華總一義字第09400014901 號令修正
    公布，並於95年7 月1 日施行。按行為後法律有變更者，適
    用行為時之法律，但行為後之法律有利於行為人者，適用最
    有利於行為人之法律，修正後之刑法第2 條第1 項定有明文
    ，此條規定乃與刑法第1 條罪刑法定主義契合，而貫徹法律
    禁止溯及既往原則，係規範行為後法律變更所生新舊法律比
    較適用之準據法，是刑法第2 條本身雖經修正，但刑法第2
    條既屬適用法律之準據法，本身尚無比較新舊法之問題，應
    一律適用裁判時之現行刑法第2 條規定以決定適用之刑罰法
    律。又本次刑法修正之比較新舊法，應就罪刑有關之共犯、
    未遂犯、想像競合犯、牽連犯、連續犯、結合犯，以及累犯
    加重、自首減輕暨其他法定加減原因（如身分加減）與加減
    例等一切情形，綜其全部罪刑之結果而為比較（最高法院95
    年度第8 次刑庭會議決議可資參照）。經查：
（一）關於累犯部分，修正前刑法第47條規定「受有期徒刑之執
      行完畢，或受無期徒刑或有期徒刑一部之執行而赦免後，
      五年以內再犯有期徒刑以上之罪者，為累犯，加重本刑至
      二分之一」，修正後刑法第47條第1項及第2項則規定：「
      受徒刑之執行完畢，或一部之執行而赦免後，五年以內故
      意再犯有期徒刑以上之罪者，為累犯，加重本刑至二分之
      一」、「第九十八條第二項關於因強制工作而免其刑之執
      行者，於受強制工作處分之執行完畢或一部之執行而免除
      後，五年以內故意再犯有期徒刑以上之罪者，以累犯論」
      。對新法施行前，故意再犯有期徒刑以上之罪，構成累犯
      之加重規定，新舊法並無不同，依新修正刑法「從舊從輕
      」原則，應適用修正前刑法第47條規定。
（二）又被告行為時之刑法第41條第1 項前段規定：「犯最重本
      刑為五年以下有期徒刑以下之刑之罪，而受六個月以下有
      期徒刑或拘役之宣告，因身體、教育、職業、家庭之關係
      或其他正當事由，執行顯有困難者，得以一元以上三元以
      下折算一日，易科罰金」，又被告行為時之易科罰金折算
      標準，修正前罰金罰鍰提高標準條例第2 條前段（現已刪
      除）規定，就其原定數額提高為1 百倍折算1 日，則本件
      被告行為時之易科罰金折算標準，應以銀元3 百元折算1
      日，經折算為新臺幣後，應以新臺幣9 百元折算為1 日。
      惟95年7 月1 日修正公布施行之刑法第41條第1 項前段則
      規定：「犯最重本刑為五年以下有期徒刑以下之刑之罪，
      而受六個月以下有期徒刑或拘役之宣告者，得以新臺幣一
      千元、二千元或三千元折算一日，易科罰金」，茲比較修
      正前後之易科罰金折算標準，以95年7 月1 日修正公布施
      行前之規定，較有利於被告，則應依刑法第2 條第1 項前
      段，適用修正前刑法第41條第1 項前段規定，定其折算標
      準。
（三）綜合以上新舊法全部比較結果，認適用修正後之前揭刑法
      規定，對被告並非較為有利，自應依刑法第2 條第1 項前
      段之規定，適用被告行為時即修正前之規定，以為論處。
三、核被告乙○○所為，係違反法院依家庭暴力防治法第13條第
    2 項所為之禁止直接騷擾之裁定，應依同法第50條第2 款之
    違反保護令罪論處。公訴意旨雖認被告應係對告訴人為精神
    上不法侵害之行為，因而犯家庭暴力防治法第50條第1 款之
    違反保護令罪等語，然按所稱家庭暴力者，謂家庭成員間實
    施身體或精神上不法侵害之行為。所稱騷擾者，謂任何打擾
    、警告、嘲弄或辱罵他人之言語、動作或製造使人心生畏怖
    情境之行為，此為家庭暴力防治法第2 條第1 項、第3 項定
    有明文。觀諸該規定將言語之騷擾行為與對精神上之不法侵
    害行為並列，足徵該二者並非同一，家庭暴力防治法之所謂
    精神上不法侵害並不包括言語騷擾在內。而被告以「幹你娘
    」之穢語辱罵被害人，應認其係以辱罵他人之言語之行為，
    而對告訴人直接實施騷擾之行為，並非對告訴人實施身體上
    或精神上不法侵害，是以公訴意旨尚有未洽，附此敘明。又
    被告前曾於89年間因犯贓物罪，經臺灣桃園地方法院於89年
    11月30日以89年度訴字第1492號判處有期徒刑7 月，復經臺
    灣高等法院於90年6 月4 日以90年度上訴字第1262號判決上
    訴駁回，於同年7 月12日確定；其又曾於90年間因犯竊盜罪
    ，經臺灣桃園地方法院於同年10月26日以90年度易字第2031
    號判處有期徒刑4 月，於同年12月31日確定，嗣前揭二案件
    接續執行，於91年11月13日縮刑期滿執行完畢等情，有臺灣
    新竹地方法院檢察署刑案資料查註紀錄表及臺灣高等法院被
    告前案紀錄表各1 份在卷可憑，其受有期徒刑之執行完畢後
    ，5年以內再犯本件有期徒刑以上之罪，為累犯，應依修正
    前刑法第47條之規定加重其刑。
四、原審認被告罪證明確，援引刑事訴訟法第449 條第1 項前段
    、第454 條第2 項，家庭暴力防治法第50條第2 款，刑法第
    11條前段、修正前刑法第47條、修正前刑法第41條第1 項前
    段，修正前罰金罰鍰提高標準條例第2 條之規定，並審酌被
    告漠視法院所為禁止直接騷擾之民事暫時保護令裁定，於收
    受前開民事暫時保護令後，竟再對告訴人為騷擾之行為，及
    犯後坦承犯行、態度尚可，告訴人具狀表明對於被告之行為
    原諒不予追究等一切情狀，量處被告有期徒刑3 月，諭知易
    科罰金之折算標準，經核認事用法均無違誤，量刑亦稱妥適
    。另原審雖未及比較新舊法，惟本件修正後之規定係以適用
    行為時法為原則，上訴後，經比較新舊法結果，行為後之法
    律並未較有利於行為人，仍應適用行為時法（即修正前法）
    ，則原判決適用修正前刑法規定即無不當，對判決顯然不生
    影響，自毋庸撤銷改判（此有最高法院95年度臺上字第3934
    號判決意旨可參）。而被告上訴意旨徒以量刑過重，空言指
    摘原審判決不當，為無理由，應予駁回。
據上論斷，應依刑事訴訟法第455 條之1 第1 項、第3 項、第368
條，判決如主文。
本案經檢察官林忠義到庭執行職務。
中    華    民    國    95    年    11    月    16    日
                  刑事第五庭    審判長法  官  楊惠芬
                                      法  官  吳靜怡
                                      法  官  楊麗文
以上正本證明與原本無異。
不得上訴。
中    華    民    國    95    年    11    月    16    日
                                      書記官  汪淑菁
附錄本案論罪科刑法條全文：
家庭暴力防治法第50條：
違反法院依第13條、第15條所為之下列裁定者，為本法所稱之違
反保護令罪，處3 年以下有期徒刑、拘役或科或併科新臺幣10萬
元以下罰金︰
  一  禁止實施家庭暴力行為。
  二  禁止直接或間接騷擾、接觸、通話或其他連絡行為。
  三  命遷出住居所。
  四  遠離住居所、工作場所、學校或其他特定場所。
  五  命完成加害人處遇計畫：戒癮治療、精神治療、心理輔導或
      其他治療、輔導。


司法院資訊處製作；財團法人民間司法改革基金會備份。
